ACORDAO-COMPLETO-2496147

ACÓRDÃO 9260/2022 ATA 41/2022 - PRIMEIRA CÂMARA

VISTOS, relatados e discutidos estes autos de Recursos de Reconsideração interposto por Gentil de Sousa Magalhães em face do Acórdão 8390/2020-TCU-Primeira Câmara;
ACORDAM os Ministros do Tribunal de Contas da União, reunidos em sessão da Primeira Câmara, com fundamento nos artigos 32, inciso I, e 33, da Lei 8.443/1992, ante as razões expostas pelo Relator, em:
9.1. conhecer do recurso de reconsideração e, no mérito, dar-lhe provimento para reconhecer a prescrição da pretensão de ressarcimento e, por consequência, tornar sem efeito o Acórdão 8390/2020-TCU-Primeira Câmara;
9.2. dar ciência desta deliberação ao recorrente e demais interessados;
9.3. arquivar o presente processo.

Recurso de reconsideração em tomada de contas especial

Primeira Câmara

Prefeitura Municipal de Varjota - CE.

3. Interessados/Responsáveis/Recorrentes:
3.1. Interessado: Ministério da Ciência, Tecnologia, Inovações e Comunicações (extinto).
3.2. Responsáveis: Gentil de Sousa Magalhães (XXX.808.933-XX); Raimunda Nonata da Silva (XXX.669.103-XX).
3.3. Recorrente: Gentil de Sousa Magalhães (XXX.808.933-XX).

13.1. Ministros presentes: Benjamin Zymler (na Presidência), Walton Alencar Rodrigues (Relator) e Jorge Oliveira.
13.2. Ministro-Substituto presente: Augusto Sherman Cavalcanti.

WALTON ALENCAR RODRIGUES

Ministro Bruno Dantas.

Adoto, como relatório, a instrução da Serur (peças 86-87) :
INTRODUÇÃO
	1. Trata-se de recurso de reconsideração interposto por Gentil de Sousa Magalhães (peça 70) em face do Acórdão 8390/2020-TCU-Primeira Câmara (peça 45) , relator Ministro Bruno Dantas, com o seguinte teor:
9. Acórdão:
VISTOS, relatados e discutidos estes autos de tomada de contas especial instaurada pela Financiadora de Estudos e Projetos (Finep) em desfavor de Gentil de Sousa Magalhães, ex-Prefeito de Varjota/CE, e de Raimunda Nonata da Silva, ex-Secretária de Educação e ordenadora de despesas do município, em razão da impugnação total das despesas do Convênio 01.04.0528.00 (Siafi 512302) , 
ACORDAM os Ministros do Tribunal de Contas da União, reunidos em sessão da Primeira Câmara, ante as razões expostas pelo Relator, em:
 9.1. considerar Raimunda Nonata da Silva revel, para todos os efeitos, dando-se prosseguimento ao processo, nos termos do art. 12, § 3º, da Lei 8.443/1992;
 9.2. julgar regulares com ressalva as contas de Raimunda Nonata da Silva, dando-lhe quitação, nos termos do art. 16, inciso II, da Lei 8.443/1992;
 9.3. rejeitar parcialmente as alegações de defesa apresentadas por Gentil de Sousa Magalhães;
 9.4. com fundamento nos arts. 1º, inciso I, 16, inciso III, alíneas "b" e "c", e 19, da Lei 8.443/1992, julgar irregulares as contas de Gentil de Sousa Magalhães, Prefeito de Varjota/CE (gestões 2001-2004 e 2005 e 2008) , condenando-o ao pagamento do débito discriminado a seguir, atualizado monetariamente e acrescido dos juros de mora devidos, calculado desde a data de ocorrência indicada até sua efetiva quitação, na forma da legislação vigente, fixando o prazo de 15 (quinze) dias, a contar do recebimento da notificação, para que seja comprovado, perante este Tribunal, o recolhimento da quantia aos cofres do Fundo Nacional de Desenvolvimento Científico e Tecnológico (FNDCT) , nos termos do art. 23, inciso III, alínea "a", da referida Lei, c/c o art. 214, inciso III, alínea "a", do Regimento Interno do TCU: 
	VALOR ORIGINAL (R$) 
	DATA DA OCORRÊNCIA

	    78.400,00
	     23/12/2004

9.5. com fundamento no art. 26 da Lei 8.443/1992, autorizar, se requerido, o pagamento da importância devida em até 36 (trinta e seis) parcelas mensais e consecutivas, fixando o prazo de 15 (quinze) dias, a contar do recebimento da notificação, para que seja comprovado, perante este Tribunal, o recolhimento da primeira parcela, e de 30 (trinta) dias, a contar da parcela anterior, para que seja comprovado o recolhimento das demais parcelas, devendo incidir sobre cada valor mensal os devidos acréscimos legais, na forma prevista na legislação vigente, além de alertar que a falta de comprovação do recolhimento de qualquer parcela importará no vencimento antecipado do saldo devedor, nos termos do art. 217 do Regimento Interno do TCU; 
9.6. com fundamento no art. 28 da Lei 8.443/1992, autorizar, desde logo, a cobrança judicial das dívidas, caso não atendida a notificação;
 9.7. com fundamento no art. 16, § 3º, da Lei 8.443/1992, c/c art. 209, § 7º, do Regimento Interno do TCU, remeter cópia deste acórdão à Procuradoria da República no Ceará, para adoção das medidas que entender cabíveis;
9.8. dar ciência deste acórdão à Finep, ao Fundo Nacional de Desenvolvimento Científico e Tecnológico (FNDCT) e aos responsáveis.
HISTÓRICO
2.	Cuidam os autos de Tomada de Contas Especial (TCE) instaurada pela Financiadora de Estudos e Projetos (FINEP) empresa pública federal vinculada ao Ministério da Ciência, Tecnologia, Inovações e Comunicações contra o Sr. Gentil de Sousa Magalhães, prefeito, e a Senhora Raimunda Nonata da Silva, secretária de educação e ordenadora de despesas, no período de 16/11/2004 até 15/1/2006, em razão da impugnação total das despesas do Convênio 01.04.0528.00 (Siafi: 512302, peça 2, p. 27-30) .
3.	O ajuste foi celebrado com a Prefeitura Municipal de Varjota/CE, tendo por objeto "a construção e equipamento de Núcleo de Tecnologia", conforme o Plano de Trabalho com vigência estipulada para o período de 16/11/2004 a 16/11/2005 (peça 7, p. 26) .
4.	Os recursos previstos para implementação do objeto do referido convênio foram orçados no valor total de R$ 83.400,00 com a seguinte composição: R$ 5.000,00 de contrapartida da prefeitura municipal de Varjota/CE e R$ 78.400,00 oriundo da Financiadora de Estudos e Projetos (FINEP) liberados mediante a Ordem Bancária 20040B903429, de 23/12/2004 (peça 9, p. 123) . 
5.	O acordo, celebrado em 16/11/2004, vigeu no período de 16/11/2004 a 15/01/2006 (peça 2, p. 14) e previa a apresentação da prestação de contas até 60 (sessenta) dias contados da data de termino da vigência, consoante estabelecido no item VI do termo de convênio (peça 2, p. 26-36) . A prestação de contas foi protocolada na Finep em 25/10/2005 (peça 2, p. 63-103) .
6.	A impugnação total das despesas do Convênio 01.04.0528.00 (Siafi: 512302) foi decorrente da não apresentação do Relatório Técnico Final que comprovasse a realização da obra como a aquisição dos equipamentos previsto no projeto (peça 10, p. 2) . 
7.	 De acordo com o Memorando 51/2017 (peça 10, p. 2) :
 a) não foram encaminhados os Relatórios Técnicos Parcial e/ou Final;
 b) não consta solicitação de envio pela área operacional; 
 c) não há registro de visitas de acompanhamento 'in loco' pela área operacional, na intranet e na pasta do convênio; 
d) tampouco há nota técnica justificando a ausência de visita de fiscalização. Desta forma, 100% do valor repassado devem ser devolvidos em função da não comprovação do cumprimento do objeto; 
e) a prestação de contas final, referente ao período de 27/12/2004 a 18/8/2005, foi protocolada na Finep sob o nº 16.897/05 de 25/10/2005; 
f) uma visita de fiscalização estava programada para ocorrer na semana do dia 24 a 28 de agosto de 2015, porém no dia 17 de agosto de 2015, a prefeitura municipal de Varjota/CE encaminhou o ofício 0817-001/2015 de 17 de agosto de 2015, informando que a gestão anterior não deixou nos arquivos da prefeitura qualquer documentação do Convênio 01.04.0528.00, ou seja, não há nenhuma documentação fiscal e processos licitatórios originais referentes ao projeto, sendo assim a visita de fiscalização não aconteceu;
g) por este motivo, o relatório da visita de fiscalização solicita a glosa do valor total desembolsado para o projeto. 
8.   O Relatório da Comissão de Tomada de Contas Especial concluiu que o dano original ao erário apurado foi de R$ 78.400,00 sob a responsabilidade solidária da prefeitura municipal de Varjota/CE (CNPJ 07.763.114/0001-41) do Sr. Gentil de Sousa Magalhães (CPF 020.808.933- 00) prefeito no período de 16/11/2004 até 15/1/2006 e da Sra. Raimunda Nonata da Silva (CPF XXX.669.103-XX) secretária de educação e ordenadora de despesas no período de 16/11/2004 até 15/1/2006 (peça 7, p. 99) .
9.	Foram citados os responsáveis, dentre eles o Sr. Gentil de Sousa Magalhães por intermédio dos Ofícios 941/2018, datado de 16/5/2018 (peça 18) . As alegações de defesa (peças 20 e 21) foram analisadas, nos termos abaixo transcritos:
a) o Relatório Técnico Final, comprovando a regular aplicação dos recursos oriundos do FINEP - Financiadora de Estudos e Projetos, sobre a realização do Projeto do Núcleo de Tecnologia, objeto do Convênio em questão;
b) cópia completa da documentação fiscal (notas fiscais e recibos, extratos bancários) ;
c) cópia integral do processo licitatório. 
d) ressalta que a referida documentação da Prestação de Contas Final referente ao Convênio 01.04.0528.00, foi devidamente e regularmente encaminhada ao Departamento de Prestação de Contas de Convênio do FINEP, na data de 18 de julho de 2017, conforme atesta em anexo o comprovante do envio postal, bem como, toda documentação comprobatória referente ao convênio citado. 
14. Porém, o Relatório Técnico Final cuja falta na prestação de contas originou a instauração da presente tomada de contas especial não foi encontrado em consulta nas alegações de defesa encaminhadas pelo senhor Gentil de Sousa Magalhães (CPF XXX.808.933-XX) (peças 20 e 21) . 
10. No âmbito do TCU, foram validamente citados o Sr. Gentil de Sousa Magalhães, Prefeito do Município de Varjota/CE (gestões 2001-2004 e 2005-2008) e a Sra. Raimunda Nonata da Silva, Secretária de Educação e ordenadora de despesas à época dos fatos. O Primeiro apresentou suas alegações de defesa, enquanto a ex-Secretária de Educação permaneceu silente, caracterizando sua revelia.
11  A análise promovida quantas a alegações do responsável, senhor Gentil de Sousa Magalhães, considerou não elididas as irregularidades atribuídas ao ex-Prefeito, sendo rejeitadas suas alegações de defesa. 
12.  Portanto, considerando a natureza de responsabilidade da responsável Raimunda Nonata da Silva em relação aos recursos federais transferidos por força do convênio, bem como a baixa materialidade da parcela financeira acima mencionada, resultou entendido no voto que as contas da ex-Secretária deveriam ser julgadas regulares com ressalva.
13. Não logrou demonstrar que o objeto pactuado tenha alcançado a sua finalidade; atestando, assim, o cumprimento do objeto nos termos pactuados e seu aproveitamento em benefício da população, sob o aspecto técnico.
 14. Assim, considerando a inexistência de elementos que permitissem concluir pela ocorrência de boa-fé ou de outros excludentes de culpabilidade das condutas do responsável, as contas foram julgadas irregulares, condenando-o em débito correspondente ao total liberado pela Finep. 39. 
15.   Resultou esclarecido que não seria proposto a aplicação da multa prevista no art. 57 da Lei 8.443/1992 em razão da prescrição da pretensão punitiva, conforme relatado nos parágrafos 34 e 35 da instrução de peça 41.
16.    Após o desenvolvimento dos autos, a Primeira Câmara deste Tribunal, por meio do Acórdão 8390/2020, julgou irregulares as contas de Gentil de Sousa Magalhães, condenando-o, em débito de R$ 78.400,00 (valor histórico) ,  pela inexistência de elementos hábeis a comprovar tecnicamente a execução do objeto, o que ensejou a responsabilidade do ex-Prefeito que assinou o convênio. 
17. Passa-se à análise do recurso de reconsideração.
	ADMISSIBILIDADE
18.  O recurso de reconsideração foi conhecido, com efeito suspensivo aos itens 9.4 e 9.6 do Acórdão 8390/2020-TCU-Primeira Câmara, pelo Ministro Bruno Dantas, com fundamento nos arts. 32, I, e 33 da Lei 8.443/1992 (peça 67) . 
	MÉRITO       
	Delimitação
19.   a) Constitui objeto do recurso definir se a falta da apresentação do Relatório Técnico Final impede a comprovação da execução do objeto. 
20.    Da falta da apresentação do Relatório Técnico Final na prestação de Contas, peça essencial para a comprovação do alcance da finalidade do convênio 
21. Argui que em suas alegações de defesa, justificou e cumpriu todas as diligências (citações) baixadas ao longo do trâmite e julgamento do processo, através da remessa ao Órgão repassador dos recursos, toda documentação comprobatória e relatórios exigidos em lei e em suas Instruções Normativas.
22.   A prestação de contas foi examinada, a Informação Técnica inicial a respeito foi lhe encaminhada, dando-lhe oportunidade de oferecer as justificativas que achasse convenientes no prazo de lei. As justificativas, como já dito, foram regularmente apresentadas e avaliadas, concluindo o Órgão Técnico pela permanência de uma impropriedade, não apresentação do Relatório Final.
23.Insta o recorrente que aludido documento foi apresentado nas alegações de defesa.
Análise
24. A unidade técnica de origem asseverou, que o débito apurado na presente Tomada de Contas Especial foi porque não houve apresentação de Relatório Técnico Final que comprovasse a realização da obra como a aquisição dos equipamentos previsto no projeto da construção e equipamento de Núcleo de Tecnologia objeto do Convênio 01.04.0528.00 (Siafi: 512302) , cujo repasse para esse fim foi de R$ 78.400,00 oriundo da Financiadora de Estudos e Projetos (FINEP) , liberados mediante a Ordem Bancária 20040B903429, de 23/12/2004. (peça 27, item 8) 
25. Insta o recorrente que foi apresentado nas alegações de defesa o aludido documento intitulado "Relatório Final", contudo, consta registrado nos autos  que o Relatório Técnico Final cuja falta na prestação de contas originou a instauração da presente Tomada de Contas Especial não foi encontrado em consulta nas alegações de defesa encaminhadas pelo Sr. Gentil de Sousa Magalhães (CPF XXX.808.933-XX) (peças 20 e 21) .
26.   De acordo com o já aludido Memorando 51/2017 (peça 10, p. 2) , ficou nítido a ausência do Relatório Técnico Final, consoante se observa do excerto transcrito abaixo: 
"não foram encaminhados os Relatórios Técnicos Parcial e/ou Final, não consta solicitação de envio pela área operacional. Não há registro de visitas de acompanhamento 'in loco' pela área operacional, na intranet e na pasta do convênio; tampouco há nota técnica justificando a ausência de visita de fiscalização. Desta forma, 100% do valor repassado devem ser devolvidos em função da Não Comprovação do Cumprimento do Objeto. A Prestação de Contas FINAL, referente ao período de 27/12/2004 a 18/8/2005, foi protocolada na Finep sob o nº 016.897/05 de 25/10/2005. Uma visita de fiscalização estava programada para ocorrer na semana do dia 24 a 28 de agosto de 2015, porém no dia 17 de agosto de 2015, a Prefeitura Municipal de Varjota - PMV encaminhou o ofício nº 0817-001/2015 de 17 de agosto de 2015 (cópia em anexo - fl. 220) , informando que a gestão anterior não deixou nos arquivos da prefeitura qualquer documentação do convênio 01.04.0528.00, ou seja, não há nenhuma documentação fiscal e processos Iicitatórios originais referentes ao projeto, sendo assim a visita de fiscalização não aconteceu. Por este motivo, o relatório da visita de fiscalização solicita a glosa do valor total desembolsado para o projeto" [sic]. (Negrito não é do original) .
27.É de clareza meridiana que o documento faltoso se fazia essencial para a elucidação dos fatos e a comprovação cabal do alcance da finalidade do objeto, como verificada pela unidade técnica de origem, quando asseverou:
"26. (...) no caso concreto, não foi apresentado o Relatório Técnico Final, conforme determinado no subitem XII.2 do termo de convênio (peça 2, p. 32) , tampouco outros elementos que possibilitassem confirmar o aproveitamento do objeto em benefício da população alvo e que, portanto, permitisse concluir terem sido cumpridos assim seus objetivos, que, de acordo com plano de trabalho (peça 2, p. 39) , consistiam em uma unidade de ensino voltado para a difusão de conhecimentos práticos na área de serviços técnicos e para transferência de conhecimentos na área de informática, de modo a capacitar as pessoas para o trabalho profissional no campo dos serviços de TI, destinando-se, preferencialmente, àqueles que não têm mais tempo de receber ensino formal, porque precisam trabalhar, mas que, por não terem profissão definida, precisam adquirir conhecimentos novos para entrar no mercado de trabalho" (peça 41, p. 8-9) .
 28.  Na esteira doutrinária, Antônio Carlos de Araújo Cintra ensina que "a prova constitui, pois, o instrumento por meio do qual se forma a convicção do juiz a respeito da ocorrência ou inocorrência dos fatos controvertidos no processo". (Grifou-se) .
29.   Há que se buscar os termos constantes à peça 2. p. 16 - TCE - no item B que trata de "Pareceres da Área Operacional na Fase de Fiscalização da Execução Técnica do Objeto" o qual ficou consignado no campo B1, que "Não foram encaminhados os Relatórios Técnicos Parcial e/ou Final, não consta solicitação de envio pela área operacional."
30.  Dessarte, forçoso é reconhecer que, nos processos submetidos ao Tribunal de Contas da União na forma de processos de contas (ordinárias ou especiais) , por imperativo constitucional (art. 70, parágrafo único, CF) , compete ao gestor o ônus de comprovar a boa e regular aplicação dos recursos por ele geridos.
31.  Nesse sentido, lecionam Didier, Braga e Oliveira, no tocante à prova, que: Quando se toma o vocábulo para designar a atividade probatória ou os meios com que ela se desenvolve, diz-se que se está falando de prova num sentido objetivo. Quando ele é utilizado para designar a convicção que as provas produzidas no processo geram no íntimo do julgador, isto é, o resultado que a atividade e os meios probatórios induzem no espírito do juiz, diz-se que se está usando aí o termo num sentido subjetivo.
32.  Assim não restou balizada esta condição tendo em vista a ausência de documento de vital importância para o desate da comprovação da boa e regular aplicação dos recursos públicos com o alcance de sua finalidade.
33.  Cumprimento do objeto do Convênio 01.04.0528.00 e alcance de sua finalidade
34.    Alega que a obra foi executada e os equipamentos instalados, ou seja, o objeto do Convênio foi incontestavelmente cumprido, pois, até a presente data, referida obra está erguida e a serviço da comunidade, entendendo, com isso, que lhe isenta de efetuar o pagamento referente à imputação do débito no valor de R$ 78.400,00 (setenta e oito mil e quatrocentos reais) .
Análise:
35.     No voto condutor do acórdão combatido, restou consignado, atinente à consecução e serventia da obra em benefício da comunidade daquele Município, que: "Nesse sentido, anuo ao entendimento da unidade instrutora de que os elementos trazidos aos autos atestam nexo de causalidade entre o objeto conveniado e as despesas realizadas sob o aspecto estritamente financeiro. Por outro lado, não são suficientes para atestar o cumprimento do objeto nos termos pactuados e seu aproveitamento em benefício da população, sob o aspecto técnico" (peça 46, p. 1, item 9) .
36. Ressalte-se que não acostou nenhuma documentação que pudesse validar a consecução do objeto como noticiado pelo recorrente, e revendo as peças dos autos não corroboram a afirmação de que a comunidade está usufruindo do empreendimento.
27.  Assim, sob esse aspecto, o ônus da prova não interessa ao julgador, mas ao autor e ao réu, que devem adotar as medidas necessárias para cumprir seu encargo de maneira eficiente, sob pena de ter um pronunciamento desfavorável.
28.  Cabível trazer à colação dispositivo do Decreto nº 93.872, de 23 de dezembro de 1986, que dispõe sobre a unificação dos recursos de caixa do Tesouro Nacional, atualiza e consolida a legislação pertinente e dá outras providências, preconizando que, in verbis:
Art. 66. Quem quer que receba recursos da União ou das entidades a ela vinculadas, direta ou indiretamente, inclusive mediante acordo, ajuste ou convênio, para realizar pesquisas, desenvolver projetos, estudos, campanhas e obras sociais ou para qualquer outro fim, deverá comprovar o seu bom e regular emprego, bem como os resultados alcançados (Decreto-lei nº 200/67, art. 93) .
29.   No escólio do renomado administrativista, de saudosa memória, Hely Lopes Meirelles, em ensinamento lapidar, entende que a prestação de contas é um "dever indeclinável de todo administrador público", quando preleciona que:
O dever de prestar contas é decorrência natural da administração como encargo de gestão de bens e interesses alheios. Se ao administrador corresponde o desempenho de um mandato de zelo e conservação de bens e interesses de outrem, manifesto é que quem o exerce deverá contas ao proprietário. No caso do administrador público, esse dever ainda mais se alteia, porque a gestão se refere aos bens e interesses da coletividade e se assume o caráter de um múnus público, isto é, de um encargo para com a comunidade. Daí o dever indeclinável de todo administrador público - agente político ou simples funcionário - de prestar contas de sua gestão administrativa, e nesse sentido é a orientação de nossos Tribunais. (MEIRELLES, Hely Lopes. Direito administrativo brasileiro, 25 ed., Malheiros, 2000, PP. 100-101) .
Conclusão
30. Dessume-se que persiste a irregularidade no tocante à ausência do Relatório Técnico Final, fato que impede a comprovação da execução física e do alcance da finalidade do aludido convênio.
	PROPOSTA DE ENCAMINHAMENTO
31. Diante do exposto, com fundamento nos artigos 32, inciso I; e 33, da Lei 8.443/1992, submetem-se os autos à consideração superior, com posterior encaminhamento ao Ministério Público junto ao Tribunal de Contas da União e ao Gabinete do Relator, propondo:
         a) conhecer do recurso interposto pelo Sr. Gentil de Sousa Magalhães e, no mérito, negar-lhe provimento; 
         b) dar ciência da deliberação que vier a ser proferida por esta Corte ao recorrente, à Finep, ao Fundo Nacional de Desenvolvimento Científico e Tecnológico (FNDCT) e à Procuradoria da República no Ceará.

não há.

Subprocurador-Geral Lucas Rocha Furtado.

TOMADA DE CONTAS ESPECIAL. AUSÊNCIA DE COMPROVAÇÃO DA EXECUÇÃO FÍSICA. DÉBITO. CONTAS IRREGULARES. PRESCRIÇÃO DA MULTA. RECURSO DE RECONSIDERAÇÃO. CONHECIMENTO. PRESCRIÇÃO DO DÉBITO. RECONHECIMENTO. PROVIMENTO.

TOMADA DE CONTAS ESPECIAL (TCE)

Secretaria de Recursos (Serur); Secretaria de Controle Externo de Tomada de Contas Especial (SecexTCE).

Trata-se de recurso de reconsideração interposto por Gentil de Sousa Magalhães (peça 70) em face do Acórdão 8390/2020-TCU-Primeira Câmara (peça 45) , relator o E. Ministro Bruno Dantas, por meio do qual o Tribunal julgou suas contas irregulares, condenando-o ao pagamento de débito.
Na origem, a tomada de contas especial foi instaurada pela Financiadora de Estudos e Projetos - Finep, empresa pública federal vinculada ao Ministério da Ciência, Tecnologia, Inovações e Comunicações, em desfavor de Gentil de Sousa Magalhães, prefeito no período de 1/1/2001 a 31/12/2008, e de Raimunda Nonata da Silva, Secretária de Educação e ordenadora de despesas à época dos fatos, em razão da impugnação total das despesas do Convênio  01.04.0528.00 (Siafi 512302) , celebrado com a Prefeitura Municipal de Varjota/CE, cujo objeto era "Construção e Equipamento de Núcleo de Tecnologia".
O recorrente, arrolado na fase interna, foi devidamente comunicado e, diante da ausência de justificativas suficientes para elidir a irregularidade e da não devolução dos recursos, instaurou-se a tomada de contas especial no valor original de R$ 78.400,00.
No TCU, apresentou alegações de defesa, as quais foram rejeitadas por meio do acórdão recorrido. Irresignado, o recorrente apresentou os presentes recursos de reconsideração. 
De início, conheço dos recursos por preencherem os requisitos atinentes à espécie. 
No Acórdão combatido, reconheceu-se a prescrição da pretensão punitiva, tal como então preconizava a jurisprudência desta Corte, uma vez que entre o fato gerador da TCE e o ato que ordenou a realização da citação passaram-se mais de 10 anos.
Contudo, a decisão recorrida não reconheceu a prescrição do débito, pois aplicou a tese da imprescritibilidade, até então consagrada na Jurisprudência desta Corte. Porém, há que se analisar a questão com base nos novos parâmetros trazidos pela Resolução 344 do TCU, de 11 de outubro de 2022, a qual regulamenta a prescrição das pretensões punitiva e de ressarcimento.
No caso, deve-se reconhecer que a pretensão de ressarcimento está prescrita, uma vez que após a apresentação da prestação de contas pelo município, em 25/10/2005 (peça 2, p. 63) , apenas em 3/5/2012, mais de 5 anos depois, houve manifestação da Administração Pública visando apurar o fato, por meio da "1ª carta de solicitação de regularização da Prestação de Contas Final" (peça 2, p. 106-109) . A prescrição quinquenal operou-se, assim, em 25/10/2010. 
Dessa forma, deve-se dar provimento ao recurso para, uma vez reconhecida a prescrição da pretensão de ressarcimento, tornar sem efeito o Acórdão recorrido. 
Nestes termos, Voto no sentido de que o Tribunal acolha a minuta de acórdão que submeto à deliberação deste Colegiado.
TCU, Sala das Sessões, em 29 de novembro de 2022.
WALTON ALENCAR RODRIGUES 
Relator